【裁判字號】    96,簡上,955
【裁判日期】    970229
【裁判案由】    家暴傷害罪
【裁判全文】
臺灣高雄地方法院刑事判決             96年度簡上字第955號
上  訴  人
即  被  告  乙○○
            丙○○○
            丁○○
上三人共同
選任辯護人  江雍正律師
            李汶哲律師
            鄭旭廷律師
上列上訴人因家暴傷害案件，不服本院高雄簡易庭民國96年8 月
31日95年度簡字第3878號刑事簡易判決（聲請簡易判決處刑案號
：95年度偵字第2671號）提起上訴，嗣因其就被訴事實為有罪之
陳述，本院管轄之第二審合議庭改依簡式審判程序審理，判決如
下：
    主  文
上訴駁回。
乙○○、丙○○○、丁○○均緩刑貳年，緩刑期間均付保護管束
。
    事  實
一、乙○○、丙○○○係夫妻關係，丁○○、己○○則係乙○○
    、丙○○○之子媳（已於民國91年7 月25日辦理離婚登記）
    ，另己○○與戊○○為姊弟關係，5 人間具有家庭暴力防治
    法第3 條第1 款、第3 款、第4 款所定之家庭成員關係。乙○○、丙○○○、丁○○於94年9 月18日13時20分許，在渠
    等位於高雄縣鳳山市○○路373 巷15號住處內，因細故與己○○發生爭執，竟共同基於傷害之犯意聯絡，先由丙○○○
    拉扯己○○之頭髮，將其拉倒在地後，復由乙○○以腳踹己○○，戊○○見狀上前阻止，丁○○即持全罩式安全帽從戊○○背後毆打戊○○頭部，致己○○受有前額擦傷約10×0.
    2 公分、四肢皮下瘀血各約4 ×4 公分、3 ×2 公分、3 ×
    2 公分、1 ×1 公分、1 ×1 公分、1 ×1 公分、4 ×5及
    右背皮下瘀血約3 ×2 公分之傷害，戊○○受有額部擦傷約
    4 ×0.1 公分、3 ×0.1 公分、左眼下臉皮下瘀血約0.2 ×
    3 公分、顱頂部頭皮血腫約4 ×5 公分、左顳部瘀腫（起訴
    書誤載為右顳部）約3 ×4 公分及雙手、左下腿（起訴書誤
    載為右下腿）擦傷各約0.5 ×0.5 公分、0.5 ×0.5 公分、
    0.8 ×0.1 公分、0.2 ×0.3 公分、0.5 ×0.3 公分之傷害
    。
二、案經己○○、戊○○訴由臺灣高雄地方法院檢察署檢察官偵
    查起訴。
    理  由
一、本件所犯係死刑、無期徒刑、最輕本刑為3 年以上有期徒刑
    以外之罪，上訴人即被告乙○○、丙○○○、丁○○於準備
    程序就前揭被訴事實為有罪之陳述，經審判長於審判程序告
    知簡式審判程序之旨，並聽取其與辯護人及公訴人之意見後
    ，裁定進行簡式審判程序，合先敘明。
二、訊據被告乙○○、丙○○○、丁○○對於上開犯罪事實坦承
    不諱，且經證人己○○、戊○○於偵查中、柯中凱、柯方雯
    於偵查及原審審理時證述綦詳，並有戶籍謄本、乃榮醫院94
    年9 月22日第3749號、第3751號驗傷診斷書各1 份在卷可稽
    ，是被告3 人之自白與事實相符，應堪採為認定被告3 人有
    罪之依據。
三、按行為後法律有變更者，適用行為時之法律。但行為後之法
    律有利於行為人者，適用最有利於行為人之法律，刑法第2
    條第1 項定有明文。另於比較時應就罪刑有關之共犯、未遂
    犯、想像競合犯、牽連犯、連續犯、結合犯，以及累犯加重
    、自首減輕暨其他法定加減原因（如身分加減）與加減比例
    等一切情形，本於統一性及整體性原則，綜其全部罪刑之結
    果而為比較。又犯罪在新法施行前，新法施行後，緩刑之宣
    告，應適用新法第74條之規定（最高法院95年5 月23日第8
    次刑事庭會議決議內容參照）。查被告乙○○、丙○○○、
    丁○○行為後，如附表所示之法律業經變更，並於95年7 月
    1 日施行，玆經比較結果，裁判時法並未較為有利，從而應
    依刑法第2 條第1 項前段規定，適用行為時法。
四、按家庭暴力者，指家庭成員間實施身體或精神上不法侵害之
    行為；又家庭暴力罪者，指家庭成員間故意實施家庭暴力行
    為而成立其他法律所規定之犯罪，家庭暴力防治法第2 條第
    1 款、第2 款著有明文（家庭暴力防治法於96年3 月28日修
    正公布，修正前，此規定原係列於該法第2 條第1 項、第2
    項，原審此段論述誤載修正前之條項）。被告丁○○與告訴
    人己○○曾係夫妻關係，被告乙○○、丙○○○為被告丁○○之父母親，告訴人己○○與告訴人戊○○為姐弟關係，此
    經渠等供明在卷，是被告乙○○、丙○○○、丁○○與告訴
    人己○○、戊○○間具有家庭暴力防治法第3 條第1 、3 、
    4 款所定之家庭成員，而被告乙○○、丙○○○、丁○○傷
    害告訴人己○○、戊○○成傷，已屬家庭成員間實施身體或
    精神上不法侵害之行為，即為家庭暴力防治法第2 條第1 款
    所稱之家庭暴力，且均構成家庭暴力防治法第2 條第2 款之
    家庭暴力罪及刑法上之傷害罪，惟因家庭暴力防治法之上開
    規定並無罰則之規定，是以應僅依刑法傷害罪之規定予以論
    罪科刑，合先敘明。核被告乙○○、丙○○○、丁○○所為
    ，均係犯刑法第277 條第1 項之傷害罪。被告3 人間就上開
    犯行具有犯意聯絡及行為分擔，應論以共同正犯。
五、原判決認被告乙○○、丙○○○、丁○○罪證明確，因而適
    用刑法第2 條第1 項前段、第28條、第277 條第1 項、（修
    正前）刑法第41條第1 項前段，刑法施行法第1 條之1 ，廢
    止前罰金罰鍰提高標準條例第2 條，中華民國96年罪犯減刑
    條例第2 條第1 項第3 款、第7 條、第9 條（原判決漏載）
    規定，並審酌被告3 人僅因細故與告訴人己○○、戊○○發
    生爭執，竟不思以理性方式解決問題，即以暴行加諸他人身
    體，致使告訴人己○○、戊○○受有事實欄所述之傷勢，無
    視社會法秩序之規範，犯罪後猶飾詞否認犯行，難見悔意，
    且迄未與告訴人達成和解，亦未賠償其等所受民事上之損失
    ，態度難認良好，實不宜寬貸，惟念被告3 人均無犯罪前科
    紀錄，有臺灣高等法院被告前案紀錄表在卷可按，素行尚屬
    良好等一切情狀，各量處有期徒刑4 月，並諭知易科罰金之
    折算標準。經核原判決認事用法，尚無不合，量刑亦屬允當
    。被告3 人上訴意旨陳明已與告訴人達成和解，請求宣告緩
    刑，並未指摘原判決不當，其上訴自無理由，應予駁回。
六、另查，被告乙○○、丙○○○、丁○○前未曾受任何有期徒
    刑以上刑之宣告，有臺灣高等法院被告前案紀錄表3 份在卷
    可憑，被告3 人經此偵、審程序之教訓後，當知所警惕，且
    復與告訴人己○○、戊○○達成和解，告訴人亦表示不再追
    究，此有和解書1 份存卷可參，當無須遽予執行刑罰，本院
    認尚無逕對被告3 人施以自由刑之必要，自可先賦予被告3
    人非在監之適當社會處遇，以期其能有效回歸社會。故上開
    對被告宣告之刑，以暫不執行為適當，爰均諭知緩刑2 年，
    以啟自新，並依家庭暴力防治法第38條第1 項之規定，於緩
    刑期內均付保護管束（家庭暴力防治法於96年3 月28日修正
    公布，修正前，此規定原係列於該法第30條第1 項，而此等
    非拘束人身自由之保安處分，應逕適用裁判時之法律）。
據上論斷，應依刑事訴訟法第455 條之1 第1 項、第3 項、第36
8 條、第364 條、第273 條之1 第1 項，家庭暴力防治法第38條
第1 項，刑法第74條第1 項第1 款，判決如主文。
本案經檢察官甲○○到庭執行職務。
中    華    民    國    97    年    2     月    29    日
                  鳳山刑事第一庭審判長法  官  林永村
                                      法  官  陳盈吉
                                      法  官  林芳華
以上正本證明與原本無異。
不得上訴。
中    華    民    國    97    年    2     月    29    日
                                      書記官  黃靖媛
附表
┌──┬───────┬───────┬───────┬────┐
│比較│行為時法（95年│裁判時法（95年│比較結果      │備註    │
│內容│7 月1 日前之刑│7 月1 日生效之│              │        │
│    │罰法律）      │刑罰法律）    │              │        │
├──┼───────┼───────┼───────┼────┤
│共同│刑法第28條：二│刑法第28條：二│依行為時法及裁│        │
│正犯│人以上共同實施│人以上共同「實│判時法均構成共│        │
│    │犯罪之行為者，│行」犯罪之行為│同正犯，裁判時│        │
│    │皆為正犯。    │者，皆為正犯。│法並未較有利於│        │
│    │              │              │被告3 人。    │        │
├──┼───────┼───────┼───────┼────┤
│刑法│罰金：（銀元）│罰金：新臺幣10│裁判時法罰金刑│上開修正│
│第33│1 元以上。    │00元以上，以百│之最低度刑提高│影響刑法│
│條第│              │元計算之。    │為新臺幣1000元│第277 條│
│5 款│              │              │。是以行為時法│第1 項中│
│    │              │              │較有利於被告3 │關於罰金│
│    │              │              │人。          │刑最低度│
│    │              │              │              │。      │
├──┼───────┼───────┼───────┼────┤
│易科│刑法第41條第1 │刑法第41條第1 │裁判時法刪除易│        │
│罰金│項：犯最重本刑│項：犯最重本刑│科罰金時，需具│        │
│之宣│為5 年以下有期│為5 年以下有期│備「因身體、教│        │
│告及│徒刑以下之刑之│徒刑以下之刑之│育、職業或家庭│        │
│折算│罪，而受6 個月│罪，而受6 個月│之關係或其他正│        │
│標準│以下有期徒刑或│以下有期徒刑或│當事由，執行顯│        │
│    │拘役之宣告，因│拘役之宣告者，│有困難者」之限│        │
│    │身體、教育、職│得以新臺幣1,00│制，似以裁判時│        │
│    │業、家庭之關係│0 元、2,000元 │法對被告3 人有│        │
│    │或其他正當事由│或3,000元折算 │利；惟觀今司法│        │
│    │，執行顯有困難│1 日，易科罰金│實務對於被告是│        │
│    │者，得以1 元以│。但確因不執行│否宣告得易科罰│        │
│    │上3 元以下折算│所宣告之刑，難│金，實無以「因│        │
│    │1 日，易科罰金│收矯正之效，或│身體、教育、職│        │
│    │。但確因不執行│難以維持法秩序│業或家庭之關係│        │
│    │所宣告之刑，難│者，不在此限。│或其他正當事由│        │
│    │收矯正之效，或│              │，執行顯有困難│        │
│    │難以維持法秩序│罰金罰鍰提高標│者」等情狀為考│        │
│    │者，不在此限。│準條例第2 條刪│量。而裁判時法│        │
│    │              │除。          │易科罰金折算標│        │
│    │罰金罰緩提高標│              │準已由銀元100 │        │
│    │準條例第2 條前│              │、200 、300 元│        │
│    │段：依刑法第41│              │即新台幣300 、│        │
│    │條易科罰金或第│              │600 、900 元，│        │
│    │42條第2 項易服│              │提高為以新台幣│        │
│    │勞役者，均就其│              │1,000 元、2,00│        │
│    │原定數額提高為│              │0 元、3,000 元│        │
│    │100 倍折算1 日│              │折算1 日，綜合│        │
│    │。            │              │觀之，行為時法│        │
│    │現行法規所定貨│              │對被告3 人較為│        │
│    │幣單位折算新臺│              │有利。        │        │
│    │幣條例第2 條。│              │              │        │
├──┴───────┴───────┴───────┴────┤
│比較結果：                                                    │
│裁判時法並未較有利於被告3 人。從而，應依刑法第2 條第1 項前段規│
│定，適用行為時之法律。                                        │
└───────────────────────────────┘


司法院資訊處製作；財團法人民間司法改革基金會備份。
